【裁判字號】    98,台上,1686
【裁判日期】    980910
【裁判案由】    所有權移轉登記
【裁判全文】
最高法院民事裁定            九十八年度台上字第一六八六號
上  訴  人  甲○○
            乙○○
共      同
訴訟代理人  呂金貴律師
            邱永祥律師
上  訴  人  丙○○
訴訟代理人  黃永琛律師
上列當事人間請求所有權移轉登記事件，兩造對於中華民國九十
八年六月三十日台灣高等法院第二審判決（九十七年度重上字第
五四二號），各自提起上訴，本院裁定如下：
    主  文
兩造上訴均駁回。
第三審訴訟費用由兩造各自負擔。
    理  由
按上訴第三審法院，非以原判決違背法令為理由，不得為之。又
提起上訴，上訴狀內應記載上訴理由，其以民事訴訟法第四百六
十九條所定事由提起第三審上訴者，應於上訴狀內表明：原判決
所違背之法令及其具體內容、暨依訴訟資料合於該違背法令之具
體事實。其依同法第四百六十九條之一規定提起上訴者，並應具
體敘述為從事法之續造、確保裁判之一致性或其他所涉及之法律
見解具有原則上重要性之理由。同法第四百六十七條、第四百七
十條第二項分別定有明文。而依同法第四百六十八條規定，判決
不適用法規或適用不當者，為違背法令；依同法第四百六十九條
規定，判決有該條所列各款情形之一者，為當然違背法令。是當
事人提起第三審上訴，如合併以同法第四百六十九條及第四百六
十九條之一之事由為上訴理由時，其上訴狀或理由書應表明該判
決所違背之法令條項，或有關判例、解釋字號，或成文法以外之
習慣或法理等及其具體內容，暨係依何訴訟資料合於該違背法令
之具體事實，並具體敘述為從事法之續造、確保裁判之一致性或
其他所涉及之法律見解具有原則上重要性之理由。如未依上述方
法表明，或其所表明者與上開法條規定不合時，即難認為已合法
表明上訴理由，其上訴自非合法。本件兩造各就原判決對其不利
部分分別提起第三審上訴，雖均以該判決違背法令為由，惟核其
上訴理由狀所載內容，徒執原審取捨證據、認定事實及解釋契約
之職權行使所論斷：系爭土地為上訴人丙○○與對造上訴人甲○
○、乙○○（下稱甲○○二人）之被繼承人張晃人共有，丙○○
應有部分借名登記於張晃人名下。此借名契約關係於張晃人死亡
時（民國八十年十二月五日）消滅，甲○○二人應負返還義務。
丙○○於時效期間內，訴請甲○○二人移轉第一審判決附表一、
二所示土地所有權應有部分，暨依給付不能法律關係請求甲○○
二人賠償已移轉予第三人所有之土地損害，為有理由。因丙○○
應負擔系爭土地借名登記所增加之遺產稅、田賦、鑑界費、保存
費、增值稅等計新台幣（下同）三百五十三萬一千零二十五元之
必要費用，甲○○二人就其墊付此部分款項所為抵銷抗辯，為有
理由。是以，丙○○除前述得請求甲○○二人為土地所有權移轉
登記外，其請求該二人賠償金錢部分，各於四百六十一萬二千八
百七十一元本息範圍內，為有理由，逾此部分，不應准許等情，
各自指摘對其不利部分為不當，並就原審命為辯論及已論斷者，
泛言謂為違法，而非表明該判決所違背之法令及其具體內容，暨
依訴訟資料合於該違背法令之具體事實，更未具體敘述為從事法
之續造、確保裁判之一致性或其他所涉及之法律見解具有原則上
重要性之理由，難認其已合法表明上訴理由。依首揭說明，應認
其上訴均不合法。
據上論結，本件兩造上訴均不合法。依民事訴訟法第四百八十一
條、第四百四十四條第一項、第九十五條、第七十八條，裁定如
主文。
中    華    民    國  九十八  年    九    月    十    日
                      最高法院民事第三庭
                          審判長法官  蘇  茂  秋
                                法官  陳  碧  玉
                                法官  王  仁  貴
                                法官  張  宗  權
                                法官  高  孟  焄
      本件正本證明與原本無異
                                      書  記  官
中    華    民    國  九十八  年    九    月  二十二  日
                                                      v


司法院資訊處製作；財團法人民間司法改革基金會備份。
